最高法院民事判決　　　　　　　　　 111年度台上字第1837號
上　訴　人　鄭哲文
訴訟代理人　陳昱瑄律師
　　　　　　吳亞澂律師
被 上訴 人　甘永隆
上列當事人間請求給付職業災害補償等事件，上訴人對於中華民
國111年5月18日臺灣高等法院臺中分院第二審判決（109 年度勞
上易字第27號），提起上訴，本院判決如下：
    主  文
原判決關於駁回上訴人之上訴、命其給付及再給付暨該訴訟費用
部分廢棄，發回臺灣高等法院臺中分院。
    理  由
    本件被上訴人主張：伊自民國106年11 月起受僱於上訴人，
擔任挖土機及怪手司機，負責駕駛系爭卡車，月薪新臺幣（下同
）5萬5000元。上訴人於107年6月29 日指示伊駕駛系爭卡車載運
怪手前往豐原工地，詎上訴人於卸載怪手時，逕將怪手駛離下車
，未適時將怪手迴轉維持車身平衡，再緩慢下車，造成翹起的卡
車頭快速墜落，致使坐在卡車頭之伊當下疼痛難耐（下稱系爭事
故），經就醫診斷受有「下背和骨盆挫傷、第11-12 胸椎楔狀壓
迫閉鎖性骨折」（下稱系爭傷害），屬職業災害，上訴人應依勞
動基準法（下稱勞基法）第59條第1、2 款、職業安全衛生法第6
條第1項第4款、職業災害勞工保護法第7條、民法第184條第2 項
、第483條之1、第487條之1規定，給付醫療費用26萬586 元、原
領工資補償27萬5000元、增加生活上的需要7500元、勞動能力減
損90萬999元（其中15萬3170 元係於原審擴張請求）及精神慰撫
金10萬元等情，爰求為命上訴人給付154萬4085 元本息之判決（
未繫屬本院部分，不另贅述）。
    上訴人則以：被上訴人所受系爭傷害，非於107年6月29日工
作期間、或因伊之過失行為所致，且被上訴人請求原領工資補償
以5 個月為限，並應扣除中醫診所之醫療費用及增加生活上需要
7500元，而勞動能力減損部分不能排除係舊疾加重所致，精神慰
撫金請求亦屬過高。另被上訴人於發生系爭事故時，未全程緊握
方向盤維持車身平衡，且於伊操作怪手下車時，因使用手機未下
車指揮，復於系爭事故後仍持續外出喝酒等，被上訴人就系爭事
故之發生及傷勢之加重與有過失，應減輕伊之賠償責任等語，資
為抗辯。
    原審將第一審判決關於駁回被上訴人請求上訴人給付醫療費
用756 元本息部分予以廢棄，改判命上訴人如數給付，其餘部分
予以維持，駁回上訴人之上訴，及就被上訴人擴張請求勞動能力
損害部分，判命上訴人再給付15萬3170元本息，無非以：被上訴
人自106年11月受僱於上訴人擔任司機，107年6月29 日駕駛系爭
卡車搭載上訴人載運怪手前往豐原工地，依其於翌日至王欽耀診
所就醫之診斷證明書記載：「診斷：背痠痛」；同年7月3日至澄
心堂中醫診所就診之病歷資料記載：「下背和骨盆摔傷，側性肩
膀挫傷」；同年月17 日於林森醫院所攝X光片經中山醫學大學附
設醫院（下稱中山附醫）鑑定結果為：「第11胸椎或第12胸椎壓
迫性骨折疼痛症狀…故為新傷。」、「應與舊傷無關」等，可認
被上訴人於107年6月29日至7月17 日間（下稱系爭期間）發生系
爭傷害。再依兩造於同年7月3日傳送林森醫院脊椎外科之就醫相
關資料，被上訴人拍攝該醫院診斷證明書、存摺封面傳訊息予上
訴人，及上訴人自陳被上訴人於同年6月29 日在工地時說腰在痛
，不舒服，上訴人屢次詢問是否叫救護車，被上訴人拒絕，當下
還可以開車到完成工作等情，縱卷內無同年6月29 日事發當時之
錄影帶，但中山附醫鑑定時檢視上訴人所提出之模擬錄影光碟畫
面，認為「如卡車車頭快速墜落，是有可能讓車內乘坐者造成壓
迫性骨折，受傷機轉或跌坐相仿」，被上訴人稱當日有外力撞擊
致傷，尚非無稽。上訴人未舉證證明被上訴人於系爭期間，有何
其他足以中斷因果關係之事實介入，堪認被上訴人於同年7 月17
日核磁共振所顯示之系爭傷害為同年6月29 日所造成。雖被上訴
人於同年9月18 日至林新醫院向護理人員蔡旻耕陳稱「兩個月前
因頭暈導致從高處跌落」，僅係入院時之陳述，並無其他更積極
之診斷證明被上訴人之系爭傷害係因此而致。綜上，被上訴人稱
上訴人操作怪手運下卡車，疏未注意於下車過程中適時將怪手迴
轉以保持平衡後，再緩慢下車，而將怪手逕自駛離系爭卡車，造
成遭翹起之卡車頭，快速墜落，致使坐在卡車頭內之被上訴人受
有系爭傷害乙節，應可採信。被上訴人得請求上訴人給付㈠醫療
費用補償部分：被上訴人支出必要醫療費用共26萬586 元，得依
勞基法第59條第1 款規定請求上訴人給付。㈡原領工資補償部分
：被上訴人發生本件職業災害，有3 個月期間必須骨架固定，另
在家休養4到6個月，被上訴人請求自107年8月至107年12 月之原
領工資補償27萬5000元，應予准許。㈢增加生活上之需要部分：
被上訴人因系爭傷害，支付之背架費用7500元，屬必要費用，被
上訴人此部分之請求，為有理由。㈣勞動能力減損部分：中山附
醫鑑定認：被上訴人工作能力減損10% ，自系爭事故發生之日起
至屆滿65歲之日止，尚有20年10月14日，以平均薪資5萬5000 元
計算，依霍夫曼式計算法扣除中間利息，得請求勞動能力減損90
萬999 元。㈤精神慰撫金部分：被上訴人因上訴人過失不法侵害
，致受有系爭傷害，其身體不無承受相當之痛苦，並斟酌兩造經
濟能力、身分、地位等及其他一切情狀，被上訴人請求上訴人賠
償精神慰撫金以10萬元為適當。從而，被上訴人請求上訴人給付
154萬4085 元本息，為有理由。至上訴人主張系爭事故發生時，
被上訴人於車上講電話，並於其卸下怪手時，未全程確實將雙手
緊握方向盤，以減輕卡車上下震動幅度，且未下車指揮，受傷後
又未在家休養而外出喝酒、久坐，就系爭傷害之發生及加重與有
過失云云，均不可採等詞，為其判斷之基礎。
    惟查依王欽耀診所函送被上訴人就診之病歷所示，被上訴人
曾於106年7月14日、20日因背酸痛就診（見一審卷㈠第167 頁、
第169 頁），似見被上訴人於所稱系爭事故發生前，已有因背酸
痛就醫之紀錄；而中山附醫鑑定報告鑑定意見㈡稱「一般X 光檢
查出錐體高度下降便可以評斷脊椎壓迫性骨折，再藉由脊椎核磁
共振檢查可知骨折新舊與骨折位於椎體之位置」等語（見原審卷
第237頁)，又上訴人屢稱：被上訴人於107年6月29日前，已經多
次因背酸痛等就診，且107年7月10日在林森醫院進行X 光、脊椎
檢查，均未發現有胸椎骨折之情事（見原審卷第65頁、第67頁、
第390頁），被上訴人於同年9月18日至林新醫院手術時，復向護
理人員表示：兩個月前工作時因「頭暈」從高處跌落，導致脊椎
疼痛，疼痛指數約5分等語（見一審卷㈠第219頁），則倘被上訴
人於107年6月29日前已有背痛疾病，於同年7月10日X光檢查時，
並未發現胸椎骨折，嗣於同年月17日進行核磁共振檢查時始發現
受有系爭傷害，上訴人抗辯系爭傷害非同年6月29 日因系爭事故
所造成等語，是否毫無可取，非無再予研求之餘地。又依臺中市
重機械操作員職業工會110年12月27 日函記載：（裝卸運輸怪手
作業程序）若未迴轉怪手剷具固定車板平台而快速駛離卡車，怪
手可能因此毀損，怪手操作人員亦可能受傷等語（見原審卷第33
3 頁），而上訴人稱本件怪手未有任何毀損，當時操作怪手之伊
亦未因此受任何傷害，可見伊於操作怪手時，係遵守迴轉怪手剷
具固定車板平台之義務等語（見原審卷第347 頁），攸關107年6
月29日是否有發生系爭事故致被上訴人受系爭傷害，及上訴人應
否負職災補償、侵權行為賠償責任，自應予以釐清。原審未遑詳
為審酌，竟棄之不論，而為不利上訴人之論斷，自屬可議。上訴
論旨，指摘原判決關此部分不當，求予廢棄，非無理由。
    據上論結，本件上訴為有理由。依民事訴訟法第477條第1項
、第478條第2項，判決如主文。
中    華    民    國   111    年    10    月    6     日
                      最高法院勞動法庭
                          審判長法官  彭  昭  芬  
                                法官  邱  璿  如  
                                法官  徐  福  晋  
                                法官  蔡  和  憲  
                                法官  蘇  芹  英  
本件正本證明與原本無異
                                      書  記  官
中    華    民    國   111    年    10    月    11    日